最高法院刑事裁定　　　　　　　　　 110年度台抗字第1734號
抗　告　人　臺灣高等檢察署檢察官謝志明
被　　　告　吳文祥


上列抗告人因被告違反毒品危害防制條例案件，不服臺灣高等法
院中華民國110年9月17日准予具保停止羈押之裁定（110 年度聲
字第3541號），提起抗告，本院裁定如下：
    主  文
抗告駁回。
    理  由
一、本件原裁定以被告吳文祥因違反毒品危害防制條例案件，經
    原審於民國110年5月26日以109年度上重訴緝字第1號判決，
    處有期徒刑13年，嗣檢察官及被告皆不服，提起第三審上訴
    ，卷宗及證物送交本院時，經原審訊問被告後，認其犯罪嫌
    疑重大，有刑事訴訟法第101條第1項第3 款情形，非予羈押
    顯難進行審判，而有羈押之必要，乃裁定羈押。查被告涉犯
    法定最輕本刑為無期徒刑以上之運輸第一級毒品重罪，且逃
    亡國外多年，其既受重刑之宣告，有規避審判程序進行或刑
    罰執行之高度可能性，自有相當理由認為被告有逃亡之虞，
    其羈押原因仍然存在。惟考量被告自109 年10月31日起羈押
    已逾10月，且本院已於110年9月15日以110年度台上字第466
    4 號判決，撤銷原審上開判決，並發回原審法院，則被告所
    涉違反毒品危害防制條例案件，難於短時間內確定，考量目
    前訴訟進度，權衡國家刑事司法權之有效行使、社會秩序及
    公共利益、被告人身自由之私益暨其防禦權受限制之程度後
    ，認命被告出具相當金額之保證金或保證書，並同時予以限
    制住居及出境、出海，應足以對被告形成拘束力，以確保日
    後審判程序之進行及刑罰之執行，而可替代羈押之處分，因
    認被告聲請具保停止羈押，尚非無據。爰依被告所涉罪名、
    犯罪情狀、分工地位、犯罪所生危害程度、先前潛逃國外多
    年之紀錄及所顯示之家庭狀況、資力等各節，准被告提出新
    臺幣60萬元之保證金或保證書後停止羈押，並應於停止羈押
    之日起限制出境、出海8 月，及限制住居於其住居所地等旨
    ，業已說明其准予被告具保停止羈押之依據及理由，經核於
    法尚無不合。
二、檢察官抗告意旨略以：本案屬於跨國走私毒品之集團性犯罪
    ，被告在該犯罪集團內居於承上啟下之重要角色，負責招募
    人手、安排出國、帶隊至泰國清萊及在臺灣機場接機等重要
    事務，本案尚有共同正犯陳堯杰（另案通緝中）等人未到案
    ，而被告除矢口否認有主觀犯意外，並於本案審理時即逃亡
    至國外，雖因國外疫情嚴峻而主動返國，然其於返國過程中
    ，或欲選擇投案機關，或不實宣稱其罹患胃癌，以降低遭羈
    押之可能性，有相當理由足認被告有逃亡之虞，且被告經第
    一審判決處無期徒刑，所面臨之罪責甚為重大，難以期待其
    會坦然面對後續之審判及執行。何況臺灣周邊海岸線多有良
    港、船隻，偷渡之管道甚多，加以被告逃亡國外多年，可認
    其擁有足以支持其長期在國外生活之條件及人脈，顯示被告
    仍有相當之逃亡風險。爰依法提起抗告，請求撤銷原裁定等
    語。
三、惟被告及得為其輔佐人之人或辯護人，得隨時具保，向法院
    聲請停止羈押；許可停止羈押之聲請者，得限制被告之住居
    ；命具保、責付或限制住居者，亦得命限制出境、出海，刑
    事訴訟法第110條第1項、第111條第5項及第93條之6 分別定
    有明文。又停止羈押係指受羈押之被告仍有羈押之原因，但
    無繼續羈押之必要，而以具保、責付或限制住居、出境、出
    海之處分，代替羈押處分而停止羈押之執行。被告有無繼續
    羈押之必要，事實審法院本得斟酌訴訟進行程度及其他一切
    情形而為認定，故除受羈押之被告有刑事訴訟法第114 條所
    列情形之一，經具保聲請停止羈押不得駁回者外，如以其他
    原因聲請具保停止羈押，其應否准許，事實審法院自有認定
    裁量之權。苟其裁量判斷，無悖於經驗或論理法則，又於裁
    定書內敘明其判斷之心證理由者，即不得任意指摘其為違法
    。本件被告雖涉犯運輸第一級毒品等罪，且經第一審判決量
    處無期徒刑重刑，前有逃亡海外經通緝之事實，惟該判決已
    經原審撤銷改判為有期徒刑13年，被告不服上訴後，經本院
    110 年度台上字第4664號判決，以原審判決未論敘被告如何
    與陳春樹、陳堯杰間達成犯意聯絡及行為分擔，暨所憑之依
    據，以及未調查說明被告究竟如何得以預見陳春樹、陳堯杰
    走私、運輸入境之物為海洛因等理由，因而撤銷發回更審，
    而本件既經原審綜合斟酌本院上開判決，以及審理進程、卷
    內客觀具體事證資料，並兼顧被告經羈押而遭長期剝奪人身
    自由等各節，認被告雖仍有逃亡之虞，但已無羈押之必要性
    ，以裁定命被告提出保證金後准予具保並限制出境、出海及
    限制住居等侵害較小之手段，已足以確保日後審判或執行程
    序之順利進行，核屬事實審法院認事用法之裁量職權，難認
    有何違背經驗或論理法則之處。抗告意旨猶執前詞，指摘原
    裁定不當，為無理由，應予駁回。
據上論結，應依刑事訴訟法第412條，裁定如主文。
中    華    民    國   110    年    10    月    7     日
                  刑事第三庭審判長法  官  徐  昌  錦  
                                  法  官  林  恆  吉  
                                  法  官  江  翠  萍  
                                  法  官  侯  廷  昌  
                                  法  官  林  海  祥  
本件正本證明與原本無異
                                  書記官
中    華    民    國   110    年    10    月    13    日